【裁判字號】    94,上訴,2027
【裁判日期】    950418
【裁判案由】    偽造文書等
【裁判全文】
臺灣高等法院刑事判決                94年度上訴字第2027號
上  訴  人  臺灣板橋地方法院檢察署檢察官
上  訴  人
即  被  告  甲○○
上列上訴人因被告偽造文書等案件，不服臺灣板橋地方法院94年
度訴字第791號，中華民國94年5月20日第一審判決（起訴案號：
臺灣板橋地方法院檢察署94年度偵字第609號），提起上訴，本
院判決如下：
    主  文
原判決撤銷。
甲○○共同連續行使偽造私文書，足以生損害於他人，累犯，處
有期徒刑柒月。
和信電訊股份有限公司行動電話服務申請書參紙上申請人簽章欄
內偽造之「劉泰安」、「丙○○」、「丙○○」署名各壹枚沒收
之。扣案經變造丙○○之國民身分證壹枚（民國90年11月5日換
發，身分證統一編號經變造為Ｚ000000000號）、經變造丙○○之
汽車駕駛執照壹枚（發照日期：民國92年7月24日，駕照號碼經
變造為Ｚ000000000號）、經變造丙○○之國民身分證壹枚（身分
證統一編號Ｚ000000000）上，甲○○之照片各壹枚，均沒收。經
變造劉泰安之國民身分證壹枚（身分證統一編號：Ｚ000000000號
，民國93年9月24日補發）、經變造劉泰安之汽車駕駛執照壹枚
（駕照號碼：Ｚ000000000 號，發照日期：民國84年12月9日）上
，甲○○之照片各壹枚，沒收之。經變造丙○○之國民身分證壹
枚（身分證統一編號：Ｚ000000000號，民國90年11月5日補發）
、經變造丙○○之汽車駕駛執照壹枚（駕照號碼：Ｚ000000000號
，發照日期：民國92年7月24日）上之照片各壹枚，均沒收。
    事  實
一、甲○○前因違反藥事法案件，經本院以88年度上訴字第2582
    號判決判處有期徒刑6月確定，於民國89年6月27日縮刑期滿
    執行完畢。詎不知悛悔，與某真實姓名年籍不詳、綽號「饅
    頭」之成年男子基於行使變造特種文書、行使偽造私文書及
    意圖為自己不法所有之概括犯意聯絡，為下列行為：(一)甲○○於93年12月2日中午12時許，在臺北縣土城市○○路22號
    住處，將其照片3枚及該照片之底片1枚，交由「饅頭」換貼
    在其於不詳時、地，以不詳方式取得之劉泰安所有之國民身
    分證（身分證統一編號：Ｚ000000000號，93年9月24日補發
    ）及汽車駕駛執照（駕照號碼：Ｚ000000000號，發照日期：
    84年12月9日）上，以此方式變造劉泰安之國民身分證及汽
    車駕駛執照各1枚，足生損害於戶政機關、監理機關對於國
    民身分證、汽車駕駛執照管理之正確性及劉泰安本人。嗣「
    饅頭」於93年12月4日某時許，在不詳地點，將前揭經變造
    之國民身分證、汽車駕駛執照交付甲○○，甲○○即於同年
    月8日下午2時許，前往設於臺北縣三峽鎮○○路114號1樓和
    信電訊股份有限公司（以下簡稱和信公司）之經銷商「東帝
    通訊行」，向該行負責人乙○○出示前述經變造之劉泰安國
    民身分證及汽車駕駛執照，表示為劉泰安本人而行使之。且
    明知劉泰安並未同意或授權，仍偽以劉泰安之名義申辦和信
    公司0000000000號行動電話門號1組，並以優惠專案申購MOT
    OROLA廠牌C266型手機1具，而在和信公司行動電話服務申請
    書上申請人簽章欄內，偽造「劉泰安」之簽名1枚，表示劉
    泰安本人申請租用該行動電話門號，及同意接受和信公司所
    提供以新臺幣（下同）900元搭配門號申購手機之優惠方案
    之旨，以此方式偽造劉泰安名義之行動電話服務申請書1紙
    之私文書，足生損害於和信公司及劉泰安本人。甲○○復將
    上開偽造之私文書即申請書持以交付乙○○辦理審核手續而
    行使之，致乙○○陷於錯誤，認甲○○即劉泰安本人，而交
    付和信公司0000000000號門號之通話晶片卡1枚，及MOTOROL
    A廠牌C266型手機1具予甲○○，足生損害於乙○○。甲○○
    旋於同日在不詳地點，將前述晶片卡、行動電話及經變造之
    劉泰安國民身分證、汽車駕駛執照交付「饅頭」，「饅頭」
    則於同年月11日在不詳地點交付甲○○1500元。(二)甲○○與
    「饅頭」復承前揭概括犯意，由「饅頭」於93年12月8日晚
    間10時15分至同年月10日中午11時許間某日，在不詳地點，
    將其照片換貼於丙○○所有之國民身分證及汽車駕駛執照上
    （該國民身分證之統一編號：Ｚ000000000號，90年11月5日
    換發，汽車駕駛執照駕照號碼Ｚ000000000號，92年7月24日
    發照，為丙○○所有，置於停放在臺北縣土城市○○路○段
    208號地下室停車場之車牌號碼339-MA號營業小客車內，於
    93年12月8日晚間10時15分許失竊），以此方式變造丙○○
    之國民身分證及汽車駕駛執照各1枚，足生損害於戶政機關
    、監理機關對於國民身分證、汽車駕駛執照管理之正確性及
    丙○○本人。甲○○即與「饅頭」於同年月10日上午11時許
    至上述「東帝通訊行」，向乙○○出示前開經變造之丙○○
    國民身分證及汽車駕駛執照，表示「饅頭」為丙○○本人而
    行使之。且明知丙○○並未同意或授權，仍偽以丙○○之名
    義申辦和信公司000000 0000號行動電話門號1組，並以優惠
    專案申購OKWAP廠牌361型手機1具，而由「饅頭」在和信公
    司行動電話服務申請書上申請人簽章欄內，偽造「丙○○」
    之簽名1枚，表示丙○○本人申請租用該行動電話門號，及
    同意接受和信公司所提供以900元搭配門號申購手機之優惠
    方案之旨，以此方式偽造上開丙○○名義之行動電話服務申
    請書1紙之私文書，足生損害於和信公司及丙○○本人。「
    饅頭」復將上開偽造之私文書即申請書持以交付乙○○辦理
    審核手續而行使之，致乙○○陷於錯誤，認「饅頭」即丙○○本人，而交付和信公司0000000000號之通話晶片卡1枚，
    及OKWAP廠牌361型號之手機1具予「饅頭」，「饅頭」則於
    同年月13日前往甲○○前址住處，交付2500元予甲○○。甲○○與「饅頭」復承前揭概括犯意，由「饅頭」於93年12月
    間某日，由甲○○先提供其個人照片予前開綽號「饅頭」之
    人，再推由該人黏貼在丙○○前於同年月間某日所遺失之身
    分證上而予以變造（身分證統一編號Ｚ000000000）；於變造
    完成後甲○○與綽號「饅頭」之人即於同年月28日14時30分
    許，持前開變造之丙○○身分證充作申請辦理行動電話之用
    ，至臺北縣板橋市○○○路57號之聯和通訊行，冒用丙○○
    之名義，申請辦理和信電訊股份有限公司門號0000000000
    號行動電話，並填寫行動電話服務申請書，且於其上偽簽「
    丙○○」姓名以表示係丙○○本人委託辦理之意，足生損害
    於丙○○。(三)又甲○○前將其照片3枚及該照片之底片1枚交
    付「饅頭」後，「饅頭」即於不詳時、地自行加洗，而於同
    年月10日至同年月30日間某日，將該甲○○之照片再度換貼
    於前述丙○○所有之國民身分證及駕駛執照上，並將該國民
    身分證之統一編號及汽車駕駛執照之駕照號碼均變造為Ｚ000
    000000號，以此方式變造丙○○之國民身分證及汽車駕駛執
    照各1枚，足生損害於丙○○、戶政及監理機關對身分證、
    駕駛執照管理之正確性，並於同年月30日前某日，在不詳地
    點將之交付甲○○。嗣甲○○於同年月30日中午12時30分許
    ，持前述經變造之丙○○國民身分證、駕駛執照前往「東帝
    通訊行」申辦行動電話，惟尚未出示前述經變造之證件，即
    為乙○○識破報警處理而查獲，並扣得前揭經變造之丙○○
    國民身分證及汽車駕駛執照各1枚及於94年1月17日12時30分
    許，為警查獲，並扣得前開變造之丙○○身分證一張（身分
    證統一編號Ｚ000000000）及和信電訊股份有限公司行動電話
    服務申請書1紙。
二、案經臺北縣政府警察局三峽分局報請臺灣板橋地方法院檢察
    署檢察官偵查起訴及該署移送併辦（94年度偵字第13537號
    ）。
    理  由
一、上揭事實，業據被告甲○○於警詢、檢察官訊問及原審審理
    時坦承不諱，核與被害人乙○○、丙○○、吳幸如於警詢時
    指述之情節相符，並有經變造之丙○○國民身分證、汽車駕
    駛執照扣案可資佐證，此外，復有臺北縣警察局土城分局受
    理刑事案件報案三聯單、和信電訊股份有限公司行動電話服
    務申請書、被告及「饅頭」申辦行動電話門號時出具之國民
    身分證及汽車駕駛執照影本等附卷足稽，俱徵被告之自白屬
    實，本案事證明確，被告犯行堪予認定。
二、核被告所為，係犯刑法第216條、第212條之行使變造特種文
    書罪，第216條、第210條之行使偽造私文書罪，及第339條
    第1項之詐欺取財罪。被告與真實姓名年籍不詳、綽號「饅
    頭」之人間就上開行使變造特種文書罪、行使偽造私文書罪
    及詐欺取財罪等犯行，有犯意之聯絡及行為之分擔，皆為共
    同正犯。被告在劉泰安之國民身分證、汽車駕駛執照上分別
    換貼其照片，係基於單一變造特種文書之犯意，於時間、空
    間緊密相連之環境下所為之接續行為，為接續犯，僅論以一
    變造特種文書罪（本諸同一法理，被告在丙○○之國民身分
    證、汽車駕駛執照上換貼「饅頭」之照片，及在丙○○之國
    民身分證、汽車駕駛執照上換貼被告之照片並變造其身分證
    統一編號、駕照號碼之行為，亦應分別評價為接續之變造行
    為，而為接續犯，各僅論以一變造特種文書罪）。被告先後
    在和信公司行動電話服務申請書上申請人簽章欄內，偽造「
    劉泰安」、「丙○○」之簽名之偽造署押行為，分別為偽造
    各該私文書之階段行為，而其偽造各該私文書後復分別持以
    行使，及變造各該特種文書（即劉泰安、丙○○之國民身分
    證、汽車駕駛執照）後分別持以行使，其偽造、變造之低度
    行為亦應分別為行使之高度行為所吸收，均不另論罪。被告
    前後多次行使變造特種文書、行使偽造私文書及詐欺取財犯
    行，各係時間緊接，所犯為構成要件相同之罪名，顯係分別
    基於概括之犯意反覆為之，均為連續犯，應依刑法第56條規
    定，各以一罪論，並均加重其刑。被告所犯上開行使變造特
    種文書罪、行使偽造私文書罪及詐欺取財罪間，互有方法結
    果之牽連關係，應依刑法第55條規定，從一較重之行使偽造
    私文書罪處斷。又被告有如犯罪事實欄所述論罪科刑之執行
    紀錄，有被告前案紀錄表可按，其於有期徒刑執行完畢後5
    年內再犯本案有期徒刑以上之罪，為累犯，應依刑法第47條
    規定，加重其刑，並與連續犯之加重，遞加重之。被告前揭
    於93年12月間某日，由甲○○先提供其個人照片予前開綽號
    「饅頭」之人，再推由該人黏貼在丙○○前於同年月間某日
    所遺失之身分證上而予以變造（身分證統一編號Ｚ000000000
    ）；於變造完成後甲○○與綽號「饅頭」之人即於同年月28
    日14時30分許，持前開變造之丙○○身分證充作申請辦理行
    動電話之用，至臺北縣板橋市○○○路57號之聯和通訊行，
    冒用丙○○之名義，申請辦理和信電訊股份有限公司門號00
    00000000號行動電話，並填寫行動電話服務申請書，且於其
    上偽簽「丙○○」姓名以表示係丙○○本人委託辦理之意，
    足生損害於丙○○部分，雖未經起訴，惟該部分與經起訴論
    罪科刑之部分有連續犯及牽連犯等裁判上一罪之關係，本院
    自得併予審理。
三、原審審理結果據以論罪科刑固非無見，惟就前揭有裁判上一
    罪關係之併案部分未及審酌，尚有未洽，公訴人就此提起上
    訴，尚非無理由，被告上訴未具理由為無理由，惟原判決既
    有前揭可議之處，仍應由本院撤銷改判。爰審酌被告之犯罪
    動機、目的、手段，及所肇損害、所獲利益，暨其犯後對於
    所犯罪行皆坦白承認，態度尚稱良好等一切情狀，量處如主
    文所示之刑，和信電訊股份有限公司行動電話服務申請書3
    紙（申辦行動電話門號各為0000000000號及0000000000號、
    0000000000號）上申請人簽章欄內偽造之「劉泰安」、「丙○○」、「丙○○」署名各1枚，均係偽造之署押，不問屬
    於犯人與否，應依刑法第219條規定宣告沒收。又扣案經變
    造丙○○之國民身分證2枚（身分證統一編號Ｚ000000000號
    、Ｚ000000000號）及汽車駕駛執照1枚（駕照號碼業經變造
    為Ｚ000000000號）上，被告之照片各1枚，係被告所有供犯
    本案所用之物，此據被告供明在卷，應依刑法第38條第1項
    第2款規定沒收之。此外，經變造劉泰安之國民身分證1枚、
    汽車駕駛執照1枚上之照片各1枚，為被告所有，另經變造丙○○之國民身分證1枚（身分證統一編號：Ｚ000000000號、
    90年11月5日補發）、經變造丙○○之汽車駕駛執照1枚（駕
    照號碼：Ｚ000000000號、92年7月24日發照）上所貼「饅頭
    」之照片各1枚，則係共犯「饅頭」所有，以上照片均係供
    犯本案犯行所用之物，亦據被告供承明確，雖未扣案，然未
    能證明業已滅失而不存在，仍應依刑法第38條第1項第2款規
    定，併予宣告沒收。
四、被告經合法傳喚，無正當理由不到庭，爰不待其陳述逕行判
    決。
據上論斷，應依刑事訴訟法第369條第1項前段、第371條、第364
條、第299條第1項前段，刑法第28條、第56條、第216條、第210
條、第212條、第219條、第339條第1項、第55條、第47條、第41
條第1項前段、第38條第1項第2款，罰金罰鍰提高標準條例第1條
前段、第2條判決如主文。
本案經檢察官劉靜婉到庭執行職務。
中    華    民    國    95    年    4     月    18    日
                  刑事第七庭  審判長法  官  陳正雄
                                    法  官  蔡光治
                                    法  官  許宗和
以上正本證明與原本無異。
如不服本判決，應於收受送達後十日內向本院提出上訴書狀，其
未敘述上訴之理由者並得於提起上訴後十日內向本院補提理由書
（均須按他造當事人之人數附繕本）。
                                    書記官  沈秀容
中    華    民    國    95    年    4     月    25    日
附錄：本案論罪科刑法條全文
中華民國刑法第210條 (偽造變造私文書罪)
偽造、變造私文書，足以生損害於公眾或他人者，處5年以下有
期徒刑。
中華民國刑法第216條 (行使偽造變造或登載不實之文書罪)
行使第210條至第215條之文書者，依偽造、變造文書或登載不實
事項或使登載不實事項之規定處斷。


司法院資訊處製作；財團法人民間司法改革基金會備份。
